【裁判字號】    97,親,108
【裁判日期】    971017
【裁判案由】    確認親子關係存在
【裁判全文】
臺灣高雄地方法院民事判決               97年度親字第108號
原      告  丙○○
            男，出生年月日：.
原      告  乙○○
            女，出生年月日：.
原      告  戊○○
            女，出生年月日：.
原      告  丁○○
            女，出生年月日：.
上  四  人
法定代理人  己○○
被      告  甲○○
上當事人間確認親子關係存在等事件，本院於民國97年10月7 日
言詞辯論終結，判決如下：
  主  文
確認被告甲○○（身分證統一編號：Ｚ000000000）與丙○○（男
，出生年月日：80年6 月10日）、乙○○（女，出生年月日：81
年9 月16日）、戊○○（女，出生年月日：82年11月27日）、丁○○（女，出生年月日：88年5 月17日）間之親子關係存在。
訴訟費用由被告負擔。
  事實及理由
一、本件原告起訴為如下之主張：原告丙○○、乙○○（未報戶
    口）、戊○○（未報戶口）、丁○○（未報戶口）等人之出
    生，係其生母己○○與訴外人即前夫庚○○在婚姻關係存續
    中，另與被告甲○○所生之子女，因當時原告等人之生父母
    不願張揚同居生子之事，且懼怕訴外人報復，故原告丙○○
    經警通報撿到棄嬰自行養育，原告乙○○、戊○○、丁○○
    則未報戶口，4 名子女由其生母與被告共同養育迄今。原告
    等之生母自民國70幾年離家，與被告同居迄今已20幾年，至
    民國94年以後，其生母與訴外人經法院判決離婚，原告等為
    求能有一個身分及其確實之戶籍生父關係之記載，依法提起
    本訴。原告丙○○、乙○○、戊○○、丁○○與被告甲○○
    間確實存在有親子關係之血緣關係存在，此部分之事實有原
    告等人與被告之親子DNA 鑑定書供法院審酌，兩造之間既有
    血緣關係存在，自可証實被告甲○○確實為原告丙○○、乙○○、戊○○、丁○○等人之真正生父之關係。兩造間親子
    關係關係不明確，故有以訴訟予以確認之必要，以除去其私
    法上地位不安之狀態，爰請求判決如訴之聲明。
二、被告甲○○則到庭陳述：原告四人係其原告生母己○○所生
    ，原告所述實在等語。
三、按確認法律關係之訴，非原告有即受確認判決之法律上利益
    者，不得提起之；前項確認法律關係基礎事實存否之訴，以
    原告不能提起他訴訟者為限，民事訴訟法第247 條第1 項前
    段、第2 項分別定有明文。所謂即受確認判決之法律上利益
    ，係指法律關係之存否不明確，致原告在私法上之地位有受
    侵害之危險，而此項危險得以對於被告之確認判決除去之者
    ，有最高法院27年度上字第316 號判例可參。查實務上對於
    親子間之身分關係能否據以提起確認之訴，固頗有爭議，並
    為保持身分關係之安定性而多採保留之態度，然現今社會醫
    學科技發達，父母子女之血緣關係，均可經由醫學科技之鑑
    定，確定其親子血緣關係，而民事訴訟法第247 條於修正時
    ，已擴大其適用之範圍，即法律關係基礎事實存否亦得提起
    確認之訴。則就現今醫學科技足以鑑定親子間之血緣關係、
    身分關係確定之重要性及上開民事訴訟法第247 條擴大確認
    之註適用範圍之立法意旨以觀，應有准許確認親子關係存否
    之訴之必要，以解決任何不明之親子關係，除杜爭執外，亦
    可維持家庭間之信賴與和諧，合先敘明。
四、經查：
（一）本件原告等提起確認與被告親子關係存在之訴，因原告丙○○以經警通報撿到棄嬰方式養育，身分證父母欄均為空
      白，原告乙○○、戊○○、丁○○則迄未申報戶口，此有
      原告所提出丙○○身分證影本1 份在卷可稽（見本院卷第
      18頁），堪認被告私法上與原告等人之親子關係於戶政登
      記上已處與實情不符之境，衡諸戶正之登記為親子關係重
      要之公示方法，此一情況已足影響原告等能否受被告扶養
      或將來繼承被告財產等之法律關係甚明，而在血緣、身分
      關係之存否乃親子關係之重要基礎事實之情形下，堪認兩
      造均有即受確認判決之利益，是原告等提起本件訴訟，自
      屬合法。
（二）原告等主張被告係其生父之事實，則經原告等與被告前往
      高雄長庚紀念醫院進行親子鑑定，該院親子鑑定報告書結
      論分別載明：「1 、不能排除甲○○與丙○○之親子關係
      。2 、親子關係指數（CPI） 為：55881.62349 ；亦即"
      甲○○是丙○○的親生父親" 這個可能性與" 任何中國男
      人偶然具有是丙○○的親生父親所必須具的基因半型" 這
      一個可能性相比，大約為：55881.62349 倍。3 、也就是
      說甲○○與丙○○之父子關係確定率為：99.0000000% ；
      因此甲○○是丙○○的親生父親，這個假設由此次測試上
      可以證實。」、「1 、不能排除甲○○與乙○○之親子關
      係。2 、親子關係指數（CPI） 為：236294.68355；亦即
      " 甲○○是乙○○的親生父親" 這個可能性與" 任何中國
      男人偶然具有是余昌緯的親生父親所必須具的基因半型"
      這一個可能性相比，大約為：236294. 68355 倍。3 、也
      就是說甲○○與乙○○之父子關係確定率為：99.0000000
      % ；因此甲○○是乙○○的親生父親，這個假設由此次測
      試上可以證實。」、「1 、不能排除甲○○與戊○○之親
      子關係。2 、親子關係指數（CPI） 為：60097.70603 ；
      亦即" 甲○○是戊○○的親生父親" 這個可能性與" 任何
      中國男人偶然具有是戊○○的親生父親所必須具的基因半
      型" 這一個可能性相比，大約為：60097.70603 倍。3 、
      也就是說甲○○與戊○○之父子關係確定率為：99.00000
      00% ；因此甲○○是戊○○的親生父親，這個假設由此次
      測試上可以證實。」、「1 、不能排除甲○○與丁○○之
      親子關係。2 、親子關係指數（CPI） 為：5304.93042；
      亦即" 甲○○是丁○○的親生父親" 這個可能性與" 任何
      中國男人偶然具有是余昌緯的親生父親所必須具的基因半
      型" 這一個可能性相比，大約為：5304.93042倍。3 、也
      就是說甲○○與丁○○之父子關係確定率為：99.0000000
      % ；因此甲○○是丁○○的親生父親，這個假設由此次測
      試上可以證實。」，此有原告等提出之「高雄長庚紀念醫
      院」親子鑑定報告書4 份在卷可稽（見本院卷第17、21、
      23、25頁），且被告對前開鑑定結論，不予爭執，本院審
      酌上開證據資料，堪信被告為原告等之生父。從而，原告
      等訴請確認其與被告間之親子關係存在，為有理由，自應
      予以准許。
五、據上論結，本件原告之訴為有理由，依民事訴訟法第78條，
    判決如主文。
中    華    民    國    97    年    10    月    17    日
                  家事法庭法  官  施敏雄
正本係照原本作成。
如不服本判決，應於送達後20日內，向本院提出上訴狀。
中    華    民    國    97    年    10    月    23    日
                          書記官  黃進遠


司法院資訊處製作；財團法人民間司法改革基金會備份。
